臺灣桃園地方法院民事判決　　　　　　 93年度重訴字第158號
原　　　告　己○○
　　　　　　乙○○
上　二　人
訴訟代理人　陳俊雄律師
被　　　告　戊○○
　　　　　　丙○○
上　一　人
訴訟代理人　徐原本律師
　　　　　　張世炎律師
上列當事人間請求清償債務事件，於民國94年5月25日言詞辯論
終結，本院判決如下：
    主      文
被告應連帶給付原告己○○新台幣伍仟玖佰壹拾伍萬元，及被告
戊○○自民國九十三年八月二十一日起，被告丙○○自民國九十
三年八月二十二日起，均至清償日止，按週年利率5%計算之利息
。
被告應連帶給付原告乙○○新台幣貳佰捌拾萬元，及被告戊○○
自民國九十三年八月二十一日起，被告丙○○自民國九十三年八
月二十二日起，均至清償日止，按週年利率5%計算之利息。
訴訟費用由被告連帶負擔。
原告得對被告戊○○假執行。
本判決第一項，原告己○○以新台幣貳仟萬元為被告丙○○供擔
保後，得假執行。但被告丙○○得以新台幣伍仟玖佰壹拾伍萬元
為原告己○○預供擔保後，免為假執行。
本判決第二項，原告乙○○以新台幣壹佰萬元為被告丙○○供擔
保後，得假執行。但被告丙○○得以新台幣貳佰捌拾萬元為原告
乙○○預供擔保後，免為假執行。
    事實及理由
一、按訴狀送達後，原告不得將原訴變更或追加，但因擴張或減
    縮應受判決事項之聲明者，不在此限，民事訴訟法第255條
    第1項第3款定有明文。本件原告起訴請求被告應連帶給付原
    告己○○新台幣（下同）5,981 萬元及如聲明所示遲延利息
    ；被告應連帶給付原告乙○○2,81萬元及如聲明所示遲延利
    息。嗣於審理中，縮減訴之聲明為被告應連帶給付原告己○○5,915 萬元及如聲明所示遲延利息；被告應連帶給付原告
    乙○○2,80萬元及聲明所示遲延利息，核屬減縮應受判決事
    項之聲明，自應准許，合先敘明。
二、被告均未於最後言詞辯論期日到場，核無民事訴訟法第386
    條所列各款情形，依原告之聲請，由其一造辯論而為判決。
三、本件原告起訴主張被告戊○○、丙○○明知被告戊○○於民
    國90年10月間向訴外人即「公號萬善祀管理人」甲○○所購
    坐落桃園縣中壢市○○段834 地號、面積4229.97 ㎡之土地
    （下稱系爭土地），係被告戊○○與原告己○○合資購買，
    原約定各出資1/2 並各取得系爭土地所有權1/2 ，嗣因被告
    戊○○資金不足，改由原告己○○、乙○○各依65% 、5%出
    資，並依出資比例登記取得土地所有權，被告為損害原告對
    被告戊○○請求依比例取得系爭土地所有權債權之故意，竟
    合謀並未經原告同意，而將系爭土地登記為被告丙○○所有
    ，並持以向銀行貸款，嗣經法院強制執行而以9,100 萬元拍
    定，致損害原告取得系爭土地所有權之權利，依同上65% 、
    5%比例依系爭土地拍賣價格9,100 萬元計算，原告己○○受
    有5,915 萬元之損害，原告乙○○受有455 萬元之損害，被
    告戊○○僅賠償原告乙○○175 萬元，尚欠280 萬元，爰依
    共同侵權行為之法律關係提起本訴等語，並聲明求為判決如
    主文第一、二項所示，並陳明願供擔保，請准宣告假執行。
四、被告戊○○於言詞辯論時為訴訟標的之認諾，並稱被告丙○○係系爭土地介紹人之一，並於其與地主簽約時在場，事後
    亦收取佣金，被告間尚特別約定不得將系爭土地登記為被告
    丙○○所有及向銀行貸款之事告知原告己○○，並由被告丙○○取得部分貸得款項等語。
五、被告丙○○則以系爭土地係被告戊○○向「公號萬善祀」之
    管理人甲○○購買，並由被告戊○○指定被告丙○○為登記
    名義人，其不知被告戊○○與原告間之合夥情事，並無原告
    所稱與被告戊○○假買賣之情事，亦非土地買賣之介紹人或
    收取佣金，更無與被告戊○○特約不得將貸款之事告訴原告
    己○○，其亦未取得任何貸得款項等語置辯，並請求駁回原
    告之訴，暨陳明願供擔保，請准宣告免為假執行。
六、被告戊○○於言詞辯論時為訴訟標的之認諾。本院自應本於
    其認諾，而准原告之請求。
七、按債權之行使，通常雖應對特定之債務人為之，但第三人如
    教唆債務人合謀，使債務之全部或一部陷於不能履行時，則
    債權人因此所受之損害，得依侵權行為之法則，向該第三人
    請求賠償。最高法院18年上字第2633號判例意旨參照。經查
    ，本件原告起訴主張系爭土地係原告與被告戊○○共同出資
    買受系爭土地，惟被告傅定增未履行依原告己○○、乙○○
    出資比例各65% 、5%登記取得土地所有權之約定，而未經原
    告同意將系爭土地登記為被告丙○○所有，並持以向銀行貸
    款，嗣經法院強制執行而以9,100 萬元拍定等情，已為被告
    丙○○、戊○○所不爭執，並有原告提出土地開發購買計劃
    合約書2 紙、付款明細及單據各8 紙為憑。原告此部分主張
    ，自為真實可信。原告再主張被告丙○○明知前情，竟與被
    告戊○○基於共同侵害原告對被告戊○○取得系爭土地所有
    權債權之故意，將系爭土地登記為被告丙○○所有，並持以
    向銀行貸款一事，則為被告丙○○所否認，並辯稱其經被告
    戊○○告知系爭土地係被告戊○○個人買受，為幫助被告戊○○籌措資金，始同意登記為被告丙○○所有，並持以向銀
    行貸款，被告丙○○不知系爭土地係由原告與被告戊○○共
    同出資買受，且被告戊○○事前亦告知原告己○○將系爭土
    地登記為被告丙○○所有云云，查，被告戊○○所為被告丙○○係系爭土地介紹人之一，並於與地主簽約時在場，事後
    亦收取佣金，被告間尚特別約定不得將系爭土地登記為被告
    丙○○所有及向銀行貸款之事告知原告己○○，並由被告嘉
    新取得部分貸款等不利事項之自認，固因須合一確定之共同
    被告丙○○否認，而不生自認之效力。然，原告己○○、被
    告戊○○、介紹人丁○○及其他關係人係在被告丙○○所經
    營之餐廳商談合資購買系爭土地事宜，被告丙○○亦在場見
    聞，並於原告告訴被告等人詐欺案件之偵查程序，於檢察官
    訊問：「是否確實聽到他們談合夥事情，各佔百分之五十的
    事情？」、「增（即原告戊○○）帶告訴人（即原告）去看
    土地時，你有無在場？」被告丙○○分別答稱：「是。」、
    「是我的舅子即丁○○知道增是建商，他知道有一塊土地要
    賣，我就幫他打電話問增是否要買，增來看過以後，就與我
    舅子自行連絡。不知在何時，他們到我餐廳吃飯時，把我叫
    過去，席間我有聽到他們說告訴人是買台大山莊三期的客戶
    ，增要找他們來投資，各占百分之五十的股份，我只是說如
    果地在我們餐廳附近，是不錯的，我並沒有特意地鼓吹他們
    買地。」（見台灣桃園地方法院檢察署92年度偵字第13370
    號偵查卷第55頁、88頁）。原告所稱被告丙○○事前明知被
    告戊○○係與被告己○○共同出資買受系爭土地一事，自為
    真實可採。被告丙○○雖辯稱原告己○○事前同意將系爭土
    地所有權登記為被告丙○○所有云云，不僅無法證明，況被
    告丙○○既稱其於登記為系爭土地所有權人時，不知原告己○○共同出資云云，又何來事前知悉被告己○○同意，被告
    丙○○此部分所辯，前後矛盾，自不可採。雖被告丙○○再
    辯稱縱其事前知悉原告己○○出資50% 情事，惟其於登記為
    系爭土地所有權人時，不知原告己○○再增資15% 及原告乙○○出資5%，自無須就此部分負責云云，然，原告雖未提出
    證據證明原告丙○○於斯時，尚知悉原告己○○再增資15%
    及原告乙○○出資5%之情事，惟被告丙○○明知被告戊○○
    係與他人出資購買系爭土地，並無全部權利，被告戊○○自
    對共同出資人負有使其登記為系爭土地共有人權之債務，被
    告丙○○未經原告同意，與被告戊○○合謀將系爭土地登記
    為被告丙○○所有，並持以向銀行貸款，自預見將致被告戊○○對包括被告丙○○事前知悉原告己○○所出資之50% 及
    權利實際受侵害之原告己○○再增資15% 、原告乙○○出資
    5%在內之共同出資人所負依出資比例取得系爭土地所有權之
    之全部不能履行，被告丙○○自應就原告全部損失，與被告
    傅增財負連帶賠償之責。被告丙○○此部分所辯，亦非可採
    。依前說明，被告丙○○既應就原告不能各依同上出資比例
    取得系爭土地所有權之損失，與被告傅增財負侵權行為連帶
    賠償之責。原告主張以系爭土地法院強制執行拍定價格9,10
    0 萬元，依65% 、5%比例計算，原告己○○受有為5,915 萬
    元之損害，原告乙○○受有455 萬元之損害，被告戊○○僅
    賠償原告乙○○175 萬元，尚欠280 萬元，被告丙○○應與
    被告戊○○連帶如數賠償，亦為有理由。
八、從而，原告依共同侵權行為之法律關係請求（一）被告應連
    帶給付原告己○○5,915 萬元，及被告戊○○自93年8 月21
    日（起訴狀繕本於93年8 月20日送達被告戊○○）起，被告
    丙○○自93年8 月22日（起訴狀繕本於93年8 月21日送達被
    告丙○○）起，均至清償日止，按週年利率5%計算之利息。
    （二）被告連帶給付原告乙○○280 萬元，及被告戊○○自
    93年8 月21日起，被告丙○○自93年8 月22日起，均至清償
    日止，按週年利率5%計算之利息。均為有理由，應予准許。
九、原告對被告戊○○勝訴部分，係本於被告戊○○認諾所為之
    判決，本院依職權宣告假執行；原告對被告丙○○勝訴部分
    ，兩造均陳明願供擔保，聲請宣告假執行或免為假執行，經
    核均無不合，爰分別酌定相當之擔保金額宣告之。
十、本案事證已臻明確，原告所稱其係受被告戊○○詐欺而共同
    出資購買土地及被告丙○○所辯其係受被告戊○○信託而非
    虛偽買賣而登記取得系爭土地所有權等其他攻擊防禦方法，
    經本院審酌後，認已與本院所為上述判斷不生影響，爰不一
    一贅述，併此敘明。
十一、據上論結，本件原告之訴為有理由，依民事訴訟法第385
      條第1 項、第85條第2 項、第389 條第1 項第1 款、第
      390 第2項、第392條第2項，判決如主文。
中　　華　　民　　國　　94　　年　　6 　　月　　8 　　日
                  民事第一庭    法　官　張天民
以上正本係照原本作成
如對本判決上訴，須於判決送達後20日內向本院提出上訴狀
中　　華　　民　　國　　94　　年　　6 　　月　　8 　　日
                                書記官　劉雅玲
